最高法院刑事判決　　　　　　一○○年度台上字第一二二三號
上　訴　人　王源洪
選任辯護人　鄭成東律師
上列上訴人因違反毒品危害防制條例案件，不服台灣高等法院中
華民國九十九年十二月十六日第二審更審判決（九十八年度上更
(二)字第五三三號，起訴案號：台灣台北地方法院檢察署九十五年
度偵字第一一五六五、二○○六○、二○三三三號），提起上訴
，本院判決如下：
    主  文
原判決除關於主文第三項部分外均撤銷，發回台灣高等法院。
    理  由  
本件原判決撤銷第一審關於販賣第一級毒品部分所為科刑之判決
，改判仍論處上訴人王源洪共同連續販賣第一級毒品（累犯）罪
刑。固非無見。
惟查：（一）、上訴人執原審勘驗證人梁填源警詢筆錄結果為據
，以警詢中，警員詢問梁填源是否曾向上訴人購買第一級毒品海
洛因時，曾言及：「我跟你講，你等一下講事情到時候你自己會
比較大條。」「你這樣講是有還是沒有？你這樣講，錄音帶一聽
下去就知道是有。因為你不要去害到他卡到販賣，所以你現在才
說沒有。事實上是有還是沒有？」「到時候拼湊起來對你不利的
時候，你就不要怪事情怎這樣。因為我一定有相當的證據來跟你
問這些，我現在問你的，算是王源洪本人而已，他有賣過給你，
還是賣過給別人，賣給誰誰誰，現在對你來說有沒有，你自己知
道啦，……因為你們一定整套整本在那邊，你們一定整本在那邊
。……你說他沒賣，你沒向他買過，不然到時候變成你在賣，這
我不是向你恐嚇喔，我有相當的證據跟你說這些喔。」等語，於
原審審理中辯稱梁填源警詢時所為向上訴人購買第一級毒品海洛
因之供述，係警察以上開恐嚇之不正方法取供所得，不得據為對
其不利之證據云云。乃原判決就上訴人此部分辯解是否堪予採信
，隻字未提，徒就該勘驗結果所顯示，警員曾因梁填源於製作警
詢筆錄錄音進行中擅自關閉錄音設備一事，責備梁填源，敘明警
員對梁填源之責備係事出有因，非不正取供等語，即認上訴人所
為恐嚇取供之說，與事實不符，不足採信，並援引梁填源上開警
詢中證言，資為認定上訴人販賣海洛因予梁填源之證據，顯有理
由不備之違法。（二）、毒品危害防制條例第十八條第一項前段
規定查獲之第一、二級毒品，不問屬於犯人與否，均沒收銷燬之
，其所稱「查獲之毒品」，係指經認定與被告犯罪事實有關聯之
毒品，始足當之，固不以經當場搜索扣押者為必要，即當場扣押
者，苟不具上開關聯性，仍無該規定之適用。原判決併引民國九
十五年五月二十三日上午，警員於台北市○○區○○路三十巷六
號三樓上訴人住處內扣得之海洛因十一包，資以佐證證人呂國嵩
、梁填源二人所供向上訴人購買海洛因之真實性，而為認定上訴
人販賣海洛因犯罪之補強證據，且以此等海洛因均係查獲之毒品
而依上開規定諭知沒收，然其理由內，僅說明該十一包毒品為上
訴人所有，且經檢驗結果確含海洛因成分等語，至此等海洛因與
上訴人本件販賣毒品犯罪究有何關聯？原判決未為任何必要之說
明，即執該扣案海洛因為本件論罪科刑之基礎，並依上開規定諭
知沒收，同有理由不備之違失。以上，或為上訴意旨所指摘，或
係本院得依職權調查之事項。原判決上述之違背法令影響於事實
之確定，本院無可據以為裁判，應認原判決除其主文第三項（改
判諭知無罪）部分外均有發回更審之原因。原判決說明不另諭知
無罪部分，基於審判不可分原則，亦併予發回。
據上論結，應依刑事訴訟法第三百九十七條、第四百零一條，判
決如主文。  
中    華    民    國  一○○  年    三    月   十七   日
                      最高法院刑事第二庭
                          審判長法官  張  淳  淙  
                                法官  劉  介  民  
                                法官  蔡  彩  貞  
                                法官  陳  世  雄  
                                法官  魏  新  和  
本件正本證明與原本無異
                                      書  記  官  
中    華    民    國  一○○  年    三    月  二十二  日
                                                      Ｅ